臺灣桃園地方法院民事裁定
111年度監宣字第78號
聲  請  人  洪美智  
相  對  人  洪美惠  


關  係  人  任珊珊  

上列聲請人聲請監護宣告事件，本院裁定如下：
    主  文
宣告洪美惠（女、民國00年0月0日生、身分證統一編號：Z00000
0000號）為受監護宣告人。
選定洪美智（女、民國00年0月00日生、身分證統一編號：Z0000
00000號）為受監護宣告人洪美惠之監護人。
指定任珊珊（女、民國00年0月00日生、居留證號碼：Z00000000
0號）為會同開具財產清冊之人。
聲請費用由受監護宣告人負擔。
    理  由
一、本件聲請意旨略以：聲請人洪美智為相對人之妹妹。相對人
    因極重度身心障礙，致不能為意思表示或受意思表示，或不
    能辨識其意思表示之效果。為協助相對人處理日常事務，故
    提出本案之聲請。為此依民法第14條第1項、家事事件法第1
    64條第1項規定，聲請本院准予對相對人為監護宣告，並依
    民法第1111條規定指定聲請人為相對人之監護人暨指定關係
    人任珊珊為會同開具財產清冊之人等語，並提出身心障礙證
    明、戶籍謄本、親屬系統表、親屬會議同意書等件為證。
二、按「對於因精神障礙或其他心智缺陷，致不能為意思表示或
    受意思表示，或不能辨識其意思表示之效果者，法院得因本
    人、配偶、四親等內之親屬、最近一年有同居事實之其他親
    屬、檢察官、主管機關或社會福利機構之聲請，為監護之宣
    告。」民法第14條第1項定有明文。本件經本院以視訊方式
    於鑑定機關即周孫元診所鑑定醫師周孫元前點呼相對人年籍
    資料，相對人乘坐輪椅，發出「阿」的聲音，眼神無法聚焦
    ，或其因注意力無法注視電腦螢幕，對所詢問題均無口語回
    答，且會無自主發出「阿」的聲音。鑑定人周孫元醫師對相
    對人心神及身體狀況初步診斷後表示：相對人為極重度智能
    障礙者，詳如鑑定報告等語，有本院民國111年4月8日訊問
    筆錄附卷可稽。另參酌周孫元診所出具精神鑑定報告結果略
    以：洪員符合極重度智能不足（ICD-10-CM 編碼F73）之精
    神科診斷。因此心智缺陷，致其為意思表示、受意思表示及
    辨識意思表示效果之能力，均已達不能之程度等語，有該院
    檢附之精神鑑定報告書在卷足按。本院審酌相對人因精神障
    礙已致不能為意思表示或受意思表示，聲請人聲請對於相對
    人為監護之宣告，核無不合，應予准許。
三、次按「法院為監護之宣告時，應依職權就配偶、四親等內之
    親屬、最近一年有同居事實之其他親屬、主管機關、社會福
    利機構或其他適當之人選定一人或數人為監護人，並同時指
    定會同開具財產清冊之人。」「法院為前項選定及指定前，
    得命主管機關或社會福利機構進行訪視，提出調查報告及建
    議。監護之聲請人或利害關係人亦得提出相關資料或證據，
    供法院斟酌。」「法院選定監護人時，應依受監護宣告之人
    之最佳利益，優先考量受監護宣告之人之意見，審酌一切情
    狀，並注意下列事項：㈠受監護宣告之人之身心狀態與生活
    及財產狀況。㈡受監護宣告之人與其配偶、子女或其他共同
    生活之人間之情感狀況。㈢監護人之職業、經歷、意見及其
    與受監護宣告之人之利害關係。法人為監護人時，其事業之
    種類與內容，法人及其代表人與受監護宣告之人之利害關係
    。」民法第1111條第1項、第2項、第1111條之1分別定有明
    文。
四、本院經囑請桃園市社會工作師公會、新北市政府社會局對兩
    造及關係人進行訪視，訪視評估結果略以：
    ㈠需求評估：
　　　相對人為智能障礙者，現接受機構式照顧，透過視訊所見
      ，相對人無口語表達與自主行動能力，亦無法自理日常生
      活起居，評估相對人受智能障礙限制，故無自謀生活、及
      處理事務之能力，而有旁人照顧和代為處理事務、繼承以
      及財務之需求。相對人家屬欲協助相對人辦理相對人父親
      過世後之繼承手續，故提出本案之聲請。
　　㈡建議：　　
　　　聲請人為相對人妹妹，關係人為相對人大嫂，相對人目前
      安置於財團法人台灣省私立景仁殘障教養完，由機構人員
      照顧相對人生活起居，每月安置費用新臺幣（下同）2萬1
      千元由衛生福利部全額支付，聲請人則支付每月4千元尿
      布費用，相關受照顧事宜與行政事務均由聲請人主責。經
      訪視，聲請人具擔任監護人意願。據聲請人陳述，相對人
      大哥洪維建以書面表示同意本案聲請，而相對人母親劉錦
      秀則以口頭表示同意本案之聲請。綜合評估相對人之受照
      顧狀況及聲請人之陳述未見明顯不適任之消極原因，惟關
      係人任珊珊居新北市，故就其意見想法，建請鈞院參詳當
      地訪視單位之訪視報告，並以相對人之最佳利益為考量以
      綜合裁量之等語，此有桃園市社會工作師公會函附桃園市
      政府社會局社會工作科監護（輔助）宣告調查訪視報告在
      卷可參。
　　　另就關係人訪視部分，訪視評估結果略以：關係人為案主
      （即相對人）之大嫂，相對人大哥因工作關係常出差大陸
      ，由聲請人推舉關係人擔任會同開立財產清冊之人，為相
      對人大哥所認同，過往關係人與相對人大哥會一同前往機
      構探望相對人，且關係人為家庭主婦有固定住居所，評估
      關係人擔任會同開立財產清冊之人為合適人選。本案僅就
      以上訪視所得提供綜合評估供貴院參考，關於本案請貴院
      斟酌相關事證，依案主之最佳利益裁量之等語，此有新北
      市政府社會局111年3月3日新北社工字第1110385878號函
      檢附個成年監護訪視調查評估報告存卷可參。
　五、綜合上情，本院審酌聲請人為相對人妹妹，主責相對人所
      有事務並補貼相對人所需之費用，具擔任本案監護人意願
      ，可提供相對人良好之生活照顧與保護，力能擔負相對人
      監護人之職務無疑。關係人為相對人大嫂，具穩定居住所
      ，亦有擔任會同開具財產清冊之人意願，關係人並無明顯
      不適任之情形，故由關係人擔任會同開具財產清冊之人，
      應能致力維護相對人之權益甚明，自無不當。本院爰依前
      揭法律規定，選定聲請人為相對人之監護人，併指定關係
      人為會同開具財產清冊之人。又依民法第1113條準用同法
      第1099條、第1099條之1之規定，於監護開始時，監護人
      對於受監護宣告人之財產，應會同關係人於2個月內開具
      財產清冊，並陳報法院，於開具完成並陳報法院前，監護
      人對於受監護宣告人之財產，僅得為管理上必要之行為，
      附此敘明。
六、爰依家事事件法第164條第2項，裁定如主文。
中    華    民    國   111    年    4     月    25    日
                  家事法庭    法  官  林文慧
以上正本證明與原本無異。
如對本裁定抗告須於裁定送達後10日內向本院提出抗告狀，並繳
納抗告裁判費新台幣1,000 元。
                              書記官  蘇珮瑄
                          
中　　華　　民　　國　　111 　年　　4 　　月　　25　　日